臺灣高雄地方法院刑事判決　　　　　　　　　　　　九十一年度訴字第一九八二號
　　公　訴　人　臺灣高雄地方法院檢察署檢察官
　　被　　　告　丙○○
　　指定辯護人　本院公設辯護人戊○○
右列被告因殺人未遂等案件，經檢察官提起公訴（九十一年度偵字第一二八六一號）
，本院判決如左：
    主  文
丙○○殺人，未遂，處有期徒刑伍年貳月。
扣案之打火機壹個沒收。
    事  實
一、丙○○與丁○○係兄弟關係，丙○○因丁○○近期未擔負起照護年邁父母之責，
    二人即約定於民國九十一年六月十七日由丁○○主動與丙○○聯絡商討奉養雙親
    事宜，惟丁○○屆期未依約主動聯絡討論，丙○○乃於久候後心生不滿。丙○○
    於同年六月十八日十九時十五分許在高雄市○○區○○路某加油站加妥機車汽油
    及二瓶寶特瓶裝之汽油共一百零三元後，即騎乘機車攜帶上開寶特瓶裝汽油二瓶
    及水果刀一把，前往丁○○位在高雄市鼓山區○○○路八七六號住處欲與之談判
    ，丙○○於抵達後與丁○○一言不合，竟基於殺人之故意，取出其預先準備之汽
    油二瓶並使之呈開口狀，將汽油潑灑在丁○○身上，丁○○為免家人及自身受到
    危險，乃奮力將丙○○推至其住處騎樓下，雙方進而發生扭打，丙○○手上尚未
    潑灑完畢之汽油，在遭抵抗之過程中掉落漏逸至客廳門口及騎樓地附近，丙○○
    被壓制在地上後，即自其身上取出打火機，並揚言「要死大家一起死」之語，點
    燃打火機引燃丁○○身上之汽油，致丁○○著火，而受有全身面積百分之三十二
    的二至三度灼傷、嗆傷之傷害，嗣經聽聞其二人爭吵扭打之鄰居協助撲滅火勢，
    丁○○身上之火勢始獲得控制倖免於死。丁○○見已釀禍，即起身欲離開現場，
    經目睹民眾當場將其逮捕，通知警方趕往現場處理，並扣得打火機一個、水果刀
    一把及未完全燒熔之寶特瓶一個等物。
二、案經高雄市政府警察局鼓山分局移請臺灣高雄地方法院檢察署檢察官提起公訴。
    理  由
一、訊據被告丙○○固坦承確有因奉養年邁雙親事宜，預先購買寶特瓶裝汽油二瓶前
    往上址與被害人丁○○談判，嗣於一言不合即持呈開口狀之汽油，與被害人發生
    扭打後，始點燃打火機之事實非虛，惟則矢口否認有任何殺人之犯意，辯稱：當
    時係因被害人緊握其持有汽油之雙手，二人在拉扯之間才導致汽油有些許溢出波
    及到被害人身上，後來伊被推出門外後，因被壓制在地至為難受，始於揚言要死
    大家一起死後，取出身上所攜帶之打火機點火，但沒有想到後果會如此嚴重云云
    。惟查：
(一)、被告與被害人係兄弟關係，因被告對被害人近期未擔負起照護年邁父母之責，且
    二人約定於九十一年六月十七日由被害人主動與被告聯絡談論奉養雙親事宜，惟
    被害人未依約主動聯絡討論，被告乃於久候後心生不滿，而於翌（十八）日十九
    時十五分許在高雄市○○區○○路某加油站加妥機車汽油及二瓶寶特瓶裝之汽油
    共一百零三元後，即騎乘機車攜帶上開寶特瓶裝汽油二瓶及水果刀一把前往被害
    人位在高雄市鼓山區○○○路八七六號住處欲與之談判，被告於抵達後與丁○○
    一言不合，竟取出其預先準備之汽油二瓶並使之呈開口狀，被害人為免家人受到
    危險，乃奮力將被告推至其住處騎樓下，雙方進而發生扭打，被告手上剩餘之汽
    油，在遭抵抗之過程中掉落漏逸至客廳門口及騎樓地附近，被告受被害人壓制在
    地上，即自其身上取出打火機，並揚言「要死大家一起死」之語，點燃打火機引
    燃丁○○身上之汽油，致丁○○著火，而受有全身面積百分之三十二的二至三度
    灼傷、嗆傷之傷害，嗣經聽聞其二人爭吵扭打之鄰居協助撲滅火勢，丁○○身上
    之火勢始獲得控制，被告見已釀禍，即起身欲離開現場，經目睹民眾當場將其逮
    捕，通知警方趕往現場處理，並扣得打火機一個、水果刀一把及未完全燒熔之寶
    特瓶一個等事實，業據被告坦承不諱，核與被害人丁○○、證人即在場目睹及逮
    捕被告之乙○○、在場協助滅火之鄭燦榮所證述之情節相符，並有高雄市政府消
    防局調查報告書及現場照片十幀、統一發票、診斷證明書各一紙在卷可憑，復有
    打火機一個、水果刀一把及未完全燒熔之寶特瓶一個扣案足考，故上開事實堪予
    認定。
(二)、被告固以前揭情詞置辯，惟其如何將汽油潑灑在被害人身上之過程，參諸其於警
    訊中自陳：伊於六月十八日十九時三十分許持汽油至九如四路八七六號潑灑丁○
    ○等語，另於檢察官偵查中重申：伊有帶汽油去潑，潑了一瓶，伊去時有先理論
    ，被害人說不管了，伊不高興就往被害人身上的衣服潑了一點汽油等語（詳見偵
    查卷第五頁）；核與證人即被害人之配偶甲○○○於本院審理中證陳：被告進來
    後手持二瓶汽油，瓶蓋都是打開的，然後就把汽油淋在被害人身上，伊看到被告
    是拿二瓶汽油交叉倒在被害人身上等語（詳見本院九十一年八月二十八日訊問筆
    錄第三頁）相符，足證被告確有潑灑大量之汽油在被害人身上之事實。被告苟係
    因與被害人彼此拉扯間致汽油溢出附著在被害人身上，衡情其二人劇烈的肢體衝
    突間，雙方身上均會附著相同程度之汽油，在雙方肢體至為密接衝突之際，被告
    亦會受到火勢波及，惟參諸被告於本院審理時所陳：當時我身上只有一點汽油，
    伊身上並未著火之詞，顯見其所述前後不一，且與事證未符，已有難於信採之處
    。
(三)、其次，被告點燃打火機之過程及其主觀意念如何，參諸其於偵查中自陳：伊帶汽
    油去潑，被害人就把伊按在地上，勒住脖子，伊說要死大家一起死，就拿打火機
    點火等語；（問：點火是要燒死他？）答：因他勒我脖子後，我想要死大家一起
    死，才點火等語屬實，核與被害人丁○○證陳：（問：潑到你身上何部位？在潑
    之前有無說要死大家一起死？）答：左側身體部位及臉部。‧‧‧‧‧‧不知被
    告是潑之前說或潑之後有說，但伊確定被告有說等語相符，足證其主觀上確有致
    人於死，並對外表示其意思之事實。
(四)、被告於潑灑大量汽油在被害人身上後，已使被害人置於危險之程度，苟再加諸火
    源引燃，客觀上將發生對被害人生命之危險，被告為心智成熟之人，本應對此理
    知之甚稔。被告於潑灑汽油後，旋即面臨被害人之抵抗並推出門外，致使被告手
    上殘餘之汽油掉落，被害人進而將被告壓制在地上，在此過程中，被告自無餘暇
    可取出身上所帶之打火機，乃被告在被壓制後竟趁隙取出身上之打火機，利用其
    先前所施加潑灑汽油在被害人身上之侵害行為，於點燃打火機後，導致被害人全
    身著火，雖經在場目睹之鄰居及時協助救援，仍受有全身百分之三十二的二度至
    三度灼傷，再比對被告於點燃打火機前確有對外表示欲置被害人於死地之主觀意
    圖，足證被告確有殺人之故意及已著手於其主觀意念之實施，至為顯然。故被告
    上開辯詞，顯係卸責之語，不足採信。綜上所述，本案事證已臻明確，被告犯行
    堪予認定。
二、核被告所為係犯刑法第二百七十一條第二項、第一項之殺人未遂罪，被告已著手
    於殺人行為之實施，惟因在場目睹者適時協助滅火之障礙，始未因火勢繼續蔓延
    擴散至被害人其他身體之重要部位，而未完成其犯行之全部，其行為尚屬未遂階
    段，應依刑法第二十六條前段之規定，減輕其刑。爰審酌被告以上開手法實施殺
    人之行為，致生被害人生命及鄰近建築物之危險，犯罪時所生之危害非輕，惟念
    其係因奉養雙親問題始對被害人心生不滿，足證其尚有相當之孝心，及其犯後態
    度良好，深表悔悟，另請胞姊代為探視被害人，被害人亦表示無欲追究等一切情
    狀，量處如主文所示之刑，藉資懲儆。扣案之打火機一個，係被告所有且用以供
    本件犯罪所用之物，業據被告供承在卷，爰依刑法第三十八條第一項第二款之規
    定，併予宣告沒收。至於扣案未完全燒熔之寶特瓶，因已喪失其供作容器之效用
    ，此觀諸卷附之照片至明，核與通念上所謂「物」之價值觀念有別；再水果刀一
    把，並未經被告取用實施其殺人犯行，故均未為沒收之諭知，併此敘明。
三、公訴意旨尚認被告於潑灑汽油後，應注意能注意而疏未注意，致使剩餘汽油流出
    ，過失引發被害人前揭住處騎樓地之雜物、柱子、地板及該處大門，致生公共危
    險，因而認為被告尚涉犯刑法第一百七十五條第三項之失火燒燬建築物或交通工
    具以外之物，致生公共危險罪嫌。經查：被告於潑灑汽油，因被害人極力抵抗，
    而遭被害人推出門外並壓制在地之事實，已如前述。值此情形，被告原支配之汽
    油情形如何，觀諸被害人於偵查中證稱：被告點火之前，伊二人有拉扯，伊把被
    告壓在地上，是因為怕被告潑出汽油等語，核與證人鄭燦榮證述：伊走出屋外看
    ，看到被告與被害人都在地上壓來壓去，叫得很大聲等詞相符（詳見偵查卷第十
    七頁），被害人極力抵抗之目的既係避免被告繼續潑灑汽油，可見被告已難以控
    制支配其手中之汽油，則此際被告是否尚能注意不讓手中之已呈開口狀之寶特瓶
    裝汽油不掉落地面漏逸，已然令人啟疑，是以被告此時應無注意義務之可能，從
    而公訴人認被告過失使剩餘汽油流出之行為，尚涉犯上開罪嫌，自有未合。惟此
    部分罪嫌，公訴人既認有想像競合犯之裁判上一罪關係，故本院不另為無罪之諭
    知，併此敘明。
據上論斷，應依刑事訴訟法第二百九十九條第一項前段、刑法第二百七十七條第二項
、第一項、第二十六條前段、第三十八條第一項第二款，判決如主文。
中      華      民      國     九十一     年     九     月     三十     日
                               臺灣高雄地方法院刑事第二庭
                                     法  官    李代昌
右正本證明與原本無異。
如不服本判決，應於判決送達後十日內，向本院提出上訴狀。
                       書記官    吳月華
中      華      民      國     九十一     年     十     月      一      日
附錄本判決論罪科刑適用法條
中華民國刑法第二百七十一條
 (普通殺人罪)
殺人者，處死刑、無期徒刑或十年以上有期徒刑。
前項之未遂犯罰之。
預備犯第一項之罪者，處二年以下有期徒刑。
